【裁判字號】    92,上訴,141
【裁判日期】    920224
【裁判案由】    殺人
【裁判全文】
臺灣高等法院臺南分院刑事判決      九十二年度上訴字第一四一號  Ａ
      上  訴  人
      即  自訴人  丙  ○  ○
      被      告  戊  ○  ○
右上訴人因被告殺人案件，不服臺灣雲林地方法院中華民國九十一年十二月二十六日
（九十一年度重自字第一號）第一審判決，提起上訴，本院判決如左：
      主      文
上訴駁回。
      理      由
一、按刑事訴訟法第三百二十三條第一項規定，同一案件經檢察官依第二百二十八條
    規定開始偵查者，不得再行自訴。但告訴乃論之罪，經犯罪之直接被害人提起自
    訴者，不在此限。同法第三百三十四條規定，不得提起自訴而提起者，應諭知不
    受理之判決。又對於原審諭知管轄錯誤、免訴或不受理之判決上訴時，第二審法
    院認其為無理由而駁回上訴，或認為有理由而發回該案件之判決，得不經言詞辯
    論為之，刑事訴訟法第三百七十二條定有明文。
二、自訴意旨略以：自訴人之父李賜發因有冠心病、高血壓、胃潰瘍及慢性阻塞性肺
    疾病，於民國（下同）九十一年四月十四日至華濟醫院剛接受心導管手術預做氣
    球擴張術及支架置放術在心臟血管中完畢，詎於九十一年五月二十一日晚上八時
    許，至大溝村永成商行購買東西，適被告戊○○（自訴狀誤載為陳俊龍）、丁○
    ○、乙○○、甲○○亦在場，與李賜發發生口角爭執，被告四人竟基於殺人犯意
    聯絡，分持三尺鐵管，返回該商行攻擊李賜發身體重要部分，造成其頭部外傷，
    頭頂挫裂傷、腦震盪、左臂、右臂、背部、兩大腿瘀血擦傷，俟以行動電話聯絡
    其弟李榮春至現場緊急將其送醫，延至九十一年八月十八日因併發急性心機梗塞
    合併心臟衰竭死亡。李賜發於死亡前亦曾向派出所報案，請求函調相關卷宗筆錄
    ，迅予傳喚被告到案，俾懲不法，而彰良善云云。
三、經查：
（一）自訴人自訴狀上所載第一位被告雖書明為陳俊龍，然經核自訴人所載被告之住
      居所與被害人李賜發於死亡前提出之告訴，自訴人所指之被告「陳俊龍」應係
      「戊○○」之誤寫，復參以自訴人之上訴狀上所載之被告亦有「戊○○」，當
      可認定李賜發所指之被告之係「戊○○」。
（二）本案被害人李賜發確曾於九十一年五月三十日到雲林縣警察局北港分局水林分
      駐所，指稱被害人於同年五月二十一日二十時五十分許，因前往雜貨店購物時
      ，遭被告甲○○、乙○○、戊○○、丁○○四人手持鐵棍毆打及乙○○復持地
      上之磚塊攻擊被害人頭頂成傷等情，有華濟醫院診斷書足資證明，因之對該四
      人提出傷害告訴，嗣經臺灣雲林地方法院檢察署於同年八月二十六日由主任檢
      察官代理檢察長，蓋章收受該雲林縣警察局北港分局刑事案件報告書，受理該
      案件並分案九十一年度偵字第三六一三號傷害案件卷宗，受理該案件。
（三）依自訴狀後附一份九十一年六月三日華濟醫院開出的診斷證明書影本，載明李
      賜發「頭部外傷，頭頂挫裂創長八公分、腦震盪、左臂、右臂、背部、兩大腿
      條形瘀血，臉擦傷」「於九十一年五月二十一日至九十一年六月三日住院治療
      ，共計十四日」；另外，自訴狀後附兩份死亡證明書影本，記載李賜發於九十
      一年八月十八日死亡，死亡原因為「急性心肌梗塞合併心臟衰竭、呼吸衰竭」
      。從而，可以初步判斷，李賜發之死亡係因急性心肌梗塞所致，參以李賜發於
      九十一年六月三日身體傷害業已治療完成，其心肌梗塞係發生於華濟醫院出院
      二個多月以後，足見其死亡結果與其身體所受之外傷並無因果關係。自訴人所
      指被告四人於九十一年五月二十一日晚間在大溝村永成商行攻擊其父李賜發，
      縱係屬實，也只是傷害行為。
四、綜上所述，李賜發就被告四人所涉傷害案件所提之告訴與自訴人之自訴狀所載之
    事實，應屬同一事實，該犯罪事實既已由臺灣雲林地方法院檢察署主任檢察官代
    理檢察長於九十一年八月二十六日受理，顯見檢察官於該日起開始偵查（參見最
    高法院九十一年度台上字第六六０三號判決），傷害罪雖為告訴乃論之罪，自訴
    人自訴者乃非告訴乃論之罪之殺人罪，卻遲至同年九月六日及檢察官開始偵查之
    後始提起本件自訴，依刑事訴訟法第三百二十三條第一項規定，即不合法，原審
    因之諭知為不受理判決，本院核無不合，自訴人上訴意旨指稱被告有殺人之犯意
    認本件與李賜發告訴之傷害罪應屬不同犯罪事實，當屬無據，是被告之上訴顯無
    理由，應予駁回。
據上論結，應依刑事訴訟法第三百六十八條、第三百七十二條判決如主文。
中    華    民    國      九十二      年      二      月      二十四    日
                                  臺灣高等法院臺南分院刑事第四庭
                                      審判長法官  陳    義    仲
                                            法官  楊    子    莊
                                            法官  宋    明    蒼
右正本證明與原本無異。
如不服本判決，應於判決送達後十日內向本院提出上訴狀，其未敘述理由者並應於提
出上訴狀後十日內向本院補提理由書（應附繕本)。
                                      法院書記官  余    素    美
中    華    民    國      九十二      年      二      月      二十五    日


司法院資訊處製作；財團法人民間司法改革基金會備份。
